臺灣苗栗地方法院刑事附帶民事訴訟判決
111年度附民字第81號
原      告  吳冠賢

被      告  黃哲瑋



上列被告因加重詐欺等案件（本院111年度訴字第143號），經原
告提起刑事附帶民事訴訟，請求損害賠償，本院於民國111年11
月7日言詞辯論終結，判決如下︰
    主  文
一、被告應給付原告新臺幣19萬0,088元，及自民國111年4月14
    日起至清償日止，按週年利率5％計算之利息。
二、本判決得假執行。但被告如以新臺幣19萬0,088元為原告預
    供擔保後，得免為假執行。　　
　　理  由
壹、程序事項
一、按附帶民事訴訟雖具附隨性，但與刑事訴訟仍屬獨立案件，
    應由合議庭另依刑事訴訟法第490條準用第273條之1與第284
    條之1規定，就附帶民事訴訟事件，裁定改由受命法官獨任
    審理，始為適法（臺灣高等法院暨所屬法院108年法律座談
    會刑事類提案第28號研討結果參照）。本件被告之刑事案件
    （本院111年度訴字第143號），業經本院合議庭裁定由受命
    法官獨任進行簡式審判程序。本案附帶民事訴訟部分，並經
    本院合議庭評議後，認為適宜由受命法官獨任審理，依刑事
    訴訟法第490條準用第273條之1第1項、第284條之1規定裁定
    由受命法官獨任審理（見本院卷附裁定），合先敘明。
二、按當事人經合法傳喚，無正當之理由不到庭或到庭不為辯論
    者，得不待其陳述而為判決。刑事訴訟法第498條前段定有
    明文。本件原告經本院合法傳喚，無正當理由未到庭，經核
    亦無民事訴訟法第386條各款所列情形，被告並同意為一造
    辯論判決（見本院卷第23頁），爰不待原告陳述而為判決。
貳、實體部分
一、原告主張：
  ㈠原告於民國110年4月24日因遭詐騙集團詐騙，轉帳共新臺幣
    （下同）19萬0,088元至詐騙集團指定帳戶，受有上開財產
    損害，為此提起刑事附帶民事訴訟，請求被告回復損害等語
    。
　㈡並聲明：
　1.被告應給付原告新臺幣（下同）19萬0,088元，並自起訴狀
    繕本送達翌日起至清償日止，按年利率5％計算之利息。
  2.願供擔保請准宣告假執行。
  3.訴訟費用由被告負擔。
二、被告則以：
  ㈠我沒有辦法賠償那麼多錢，而且我現在在服刑，就算想要賠
    償他三分之一，也沒有辦法賠償，要等我執行完畢出監，有
    工作才有能力賠償。
　㈡並聲明：駁回原告之訴。
三、得心證之理由：
  ㈠按因犯罪而受損害之人，於刑事訴訟程序得附帶提起民事訴
    訟，對於被告及依民法負賠償責任之人，請求回復其損害；
    附帶民事訴訟之判決，應以刑事訴訟判決所認定之事實為據
    。刑事訴訟法第487條第1項、第500條前段定有明文。
  ㈡本件原告主張其因遭詐騙而轉帳共19萬0,088元至詐騙集團指
    定之中華郵政股份有限公司帳號000-00000000000000號帳戶
    （訴外人蕭婷元所有，下稱本案帳戶），並經被告提領該帳
    戶內之款項，致其受有上開財產損害等事實，業據本院以本
    院111年度訴字第143號刑事判決認被告係犯三人以上共同詐
    欺取財罪及洗錢防制法第14條第1項之洗錢罪，而判處罪刑
    在案，有該刑事判決在卷可稽，自應以該案所認定之被告犯
    罪事實為本件判決之事實依據（取捨證據、認定事實等詳如
    該案刑事判決、附表編號14所示）；又原告主張因被告上開
    提領行為受有上開損害，而於刑事附帶民事訴訟請求損害賠
    償，經本院寄發補正表告知兩造相關法律規定，被告亦於本
    院陳述了解原告係要請求損害賠償（見本院卷第25頁），可
    見兩造對於本件係就侵權行為法律關係為審理並無爭執。而
    按因故意或過失，不法侵害他人權利者，負損害賠償責任；
    數人共同不法侵害他人之權利者，連帶負損害賠償責任。民
    法第184條第1項前段、第185條第1項前段分別定有明文。被
    告既有上開提領原告因遭詐騙而交付至本案帳戶內款項之行
    為，則原告依上開法律規定，請求被告回復上開19萬0,088
    元損害，自屬有據。
  ㈢又按連帶債務之債權人，得對於債務人中之一人或數人或其
    全體，同時或先後請求全部或一部之給付。連帶債務未全部
    履行前，全體債務人仍負連帶責任。民法第273條定有明文
    。被告既有上述侵權行為，則原告依民法第273條規定本得
    依對被告或詐騙集團成員中之一人或數人或全體，同時或先
    後請求給付全部或一部之損害賠償，至被告與詐騙集團成員
    內部日後如何分擔損害賠償之比例，自不影響原告得選擇對
    被告請求回復全部損害賠償之權利，附此敘明。
　㈣末按負損害賠償責任者，除法律另有規定或契約另有訂定外
    ，應回復他方損害發生前之原狀，因回復原狀而應給付金錢
    ，自損害發生時起，加給利息；遲延之債務以支付金錢為標
    的者，債權人得請求依法定利率計算之遲延利息；應付利息
    之債務，其利率未經約定，亦無法律可據者，週年利率為5％
    。民法第213條第1、2項、第233條第1項及第203條分別定有
    明文。本件原告依侵權行為法律關係，請求被告給付金錢回
    復其所受損害，並僅請求被告給付自起訴狀繕本送達翌日即
    111年4月14日（111年4月13日送達被告本人，見本院卷第13
    頁送達證書）起至清償日止，按法定利率即週年利率5％計算
    之遲延利息，合於上開規定，為有理由，亦應准許。
四、綜上所述，原告依侵權行為法律關係，請求被告給付19萬0,
    088元及自111年4月14日起至清償日止，按週年利率5％計算
    之利息，為有理由，應予准許。
五、本判決所命給付金額未逾50萬元，依民事訴訟法第389條第1
    項第5款規定，應依職權宣告假執行。原告陳明願供擔保聲
    請宣告假執行，然其聲請僅係促使法院為職權之發動，爰不
    為假執行擔保金之諭知。另基於衡平原則，依民事訴訟法第
    392條第2項規定，職權宣告被告預供擔保，得免為假執行。
六、本件事證已臻明確，兩造其餘攻擊防禦方法及所提證據經審
    酌後，認於判決結果不生影響，爰不另逐一論駁。
七、本件為刑事附帶民事訴訟，依法無庸繳納裁判費，且訴訟程
    序中，兩造並無其他訴訟費用之支出，爰不另為訴訟費用負
    擔之諭知，附此敘明。
中　　華　　民　　國　　111 　年　　11　　月　　16　　日
                  刑事第一庭  法  官 顏碩瑋
以上正本證明與原本無異。
如不服本判決應於收受送達後20日內向本院提出上訴書狀，並應
敘述具體理由；其未敘述上訴理由者，應於上訴期間屆滿後20日
內向本院補提理由書（均須按他造當事人之人數附繕本）「切勿
逕送上級法院」。
本判決非對於刑事訴訟之判決有上訴時不得上訴。
                              書記官 蔡孟穎
中　　華　　民　　國　　111 　年　　11　　月　　16　　日